【裁判字號】    95,易,740
【裁判日期】    951208
【裁判案由】    違反毒品危害防制條例
【裁判全文】
臺灣屏東地方法院刑事判決               95年度訴字第820號
公  訴  人  臺灣屏東地方法院檢察署檢察官
被      告  甲○○
上列被告因違反毒品危害防制條例案件，經檢察官聲提起公訴（
95年度毒偵字第1226號）及追加起訴，嗣被告於本院準備程序進
行中先就被訴事實為有罪之陳述，本院告知被告簡式審判程序之
旨，並聽取當事人之意見後，裁定改由受命法官獨任依簡式審判
程序審理本院判決如下：
    主  文
甲○○施用第一級毒品，處有期徒刑壹年，扣案之第一級毒品海
洛因壹包（淨重零點零柒公克，空包裝袋重零點公克）沒收
銷燬之；又施用第二級毒品，處有期徒刑月，扣案之第二級毒
品甲基安非他命貳包（含包裝袋總重貳點公克）及沾有第二級
毒品甲基安非他命之玻璃球吸食器壹支，均沒收銷燬之。又施用
第二級毒品，處有期徒刑肆月，扣案之甲基安非他命玖包（含包
裝袋，總計毛重肆點肆公克）、玻璃球吸食器壹組及吸管壹支，
均沒收銷燬之。應執行有期徒刑壹年伍月，扣案之第一級毒品海
洛因壹包（淨重零點零柒公克，空包裝袋重零點公克）、第
二級毒品甲基安非他命貳包（含包裝袋，總重貳點公克）、沾
有第二級毒品甲基安非他命之玻璃球吸食器壹支、甲基安非他命
玖包（含包裝袋，總計毛重肆點肆公克）、玻璃球吸食器壹組及
吸管壹支，均沒收銷燬之。
    事  實
一、甲○○前因施用毒品案件，經臺灣高雄地方法院裁定送觀察
    、勒戒，認有繼續施用毒品之傾向，再以88年度毒聲字第
    8626號裁定令入戒治處所施以強制戒治後，嗣因戒治成效良
    好，經該院裁定停止戒治，於民國89年4 月18日出所付保護
    管束，於89年11月18日保護管束期滿，以執行完畢論，並於
    89年11月27日經臺灣高雄地方法院檢察署檢察官以89年度戒
    毒偵字第1292號（起訴書誤載為1291號）為不起訴處分確定
    ，又於94年間，因施用毒品案件，經臺灣高雄地方法院以94
    年度簡字第4209號判處有期徒刑3 月確定，並於95年7 月20
    日易科罰金執行完畢（未構成累犯）。詎其仍不知悔改戒絕
    毒品，復於上開強制戒治執行完畢釋放後5 年內，於95年7
    月17日下午4 時許，基於施用第二級毒品甲基安非他命之犯
    意，在屏東縣恆春鎮中信飯店停車場其公司車上，以將甲基
    安非他命置入玻璃球吸食器，用火烘烤產生白煙吸食之方式
    ，施用第二級毒品甲基安非他命1 次。另於同日晚上6 時許
    ，基於施用第一級毒品海洛因之犯意，在上開停車場其公司
    車上，以將海洛因摻入香菸內點燃吸食之方式，施用第一級
    毒品海洛因1 次；嗣於95年7 月18日晚上7 時30分許，在屏
    東縣恆春鎮○○路167 號「愛夢蘭理容院」內為警查獲，並
    當場扣得第一級毒品海洛因1 包（淨重0.07公克，空包裝袋
    重0.33公克）、第二級毒品甲基安非他命2 包（起訴書誤載
    為1 包；含包裝袋，總重2.3 公克）及其用以施用甲基安非
    他命之玻璃球吸食器1 支。又於95年8 月17日凌晨3 時許，
    在「愛夢蘭理容院」廁所內，以將甲基安非他命置入玻璃球
    吸食器，用火烘烤產生白煙吸食之方式，施用第二級毒品甲
    基安非他命1 次；嗣於翌日下午4 時30分許，經警持搜索票
    在「愛夢蘭理容院」內扣得其所有之甲基安非他命9 小包（
    總計毛重4.4 公克）、夾鏈袋1 包、玻璃球吸食器1 組及吸
    管1 支，而查知上情。
二、案經屏東縣警察局恆春分局、海巡署澎湖機動查緝隊報告臺
    灣屏東地方法院檢察署檢察官偵查起訴及追加起訴。
    理  由
一、本件被告甲○○犯係死刑、無期徒刑、最輕本刑為3 年以上
    有期徒刑以外之罪，其於本院準備程序中就被訴事實為有罪
    之陳述，經本院合議庭裁定由受命法官獨任依簡式審判程序
    ，先予敘明。
二、上揭事實，業據被告坦承不諱，而被告於95年7 月18日為警
    查獲經採尿送鑑定結果，確呈嗎啡及甲基安非他命陽性反應
    ，有臺灣檢驗科技股份有限公司95年8 月17日編號
    KＺ00000000000 號濫用藥物尿液檢驗報告1 份在卷足憑，復
    有扣案疑似海洛因之白色粉末1 包及疑似甲基安非他命之白
    色晶體2 包及玻璃球吸食器1 支可佐；而扣案白色粉末經送
    請法務部調查局檢驗結果，確含第一級毒品海洛因成分，有
    該局鑑定通知書在卷可證，另扣案之白色晶體及玻璃球吸食
    器，經屏東縣警察局恆春分局鑑定結果，其內殘留液體均呈
    安非他命陽性反應，有該分局檢驗報告單2 份可稽；又被告
    於95年8 月18日經警查獲時，經採尿送鑑定結果，確呈甲基
    安非他命陽性反應，有高雄市立凱旋醫院95年8 月28日濫用
    藥物尿液檢驗報告1 份可證，而扣案之白色晶體9 包，經送
    請高雄縣警察局鑑驗結果，確呈安非他命陽性反應，扣案之
    玻璃球吸食器、吸管各1 支，經高雄縣警察局鑑驗結果，其
    內殘留液體均呈安非他命陽性反應，有初步檢驗報告單13張
    在卷可佐，被告亦自承係用以施用甲基安非他命，被告上開
    自白顯均與事實相符。另按民國92年7 月9 日新修正之毒品
    危害防制條例刪除2 犯及3 犯之規定，一改修法前繁雜之處
    遇程序，僅將施用毒品者簡化區分為初犯、再犯，並認施用
    毒品者係屬病患性犯人，以觀察、勒戒戒除其身癮，並以強
    制戒治去除其心癮。經觀察、勒戒或強制戒治執行完畢釋放
    後，若係5 年後再犯該條例第10條施用毒品罪者，與同條例
    第20條第1 項、第2 項關於「初犯」之處理方式相同，檢察
    官應先聲請法院裁定令被告入勒戒處所觀察、勒戒，並視有
    無繼續施用毒品傾向，決定應予釋放、為不起訴之處分，或
    應聲請法院裁定令入勒戒處所強制戒治；若係5 年內「再犯
    」同條例第10條施用毒品罪者，依同條例第23條第2 項規定
    ，檢察官則應依法追訴。觀諸該條例第20條第3 項之修正理
    由：「觀察、勒戒或強制戒治5 年後再犯者，顯見前所實施
    之觀察、勒戒或強制戒治已足以遮斷其施用毒品之癮，為期
    自新及協助其戒除毒癮，對此5 年後再犯者，爰明定仍適用
    初犯之規定，先經觀察、勒戒、強制戒治之程序。」及同條
    例第23條第2 項之修正理由：「為配合簡化施用毒品犯之刑
    事處遇程序，並鑑於經觀察、勒戒或強制戒治執行完畢釋放
    後5 年內再犯者，其再犯率甚高，原據以實施之觀察、勒戒
    及強制戒治既已無法收其實效，自應施以刑事處遇。」顯然
    如施用毒品者係前經觀察、勒戒或強制戒治等治療程序執行
    完畢5 年後，始再施用毒品之「初犯」，因前所執行之觀察
    、勒戒或強制戒治已足收戒除毒癮之效，自應重新執行觀察
    、勒戒或強制戒治等治療程序，並於治療程序執行完畢後，
    由檢察官為不起訴處分，毋庸對之追訴處罰；反之，在「再
    犯」之情形，因其先前所為治療程序顯未能收戒斷毒癮之效
    ，且考量施用毒品者之再犯率偏高，乃簡化其刑事處遇程序
    ，而逕予追訴處罰，不再施以治療程序。參酌上開立法理由
    ，修正毒品危害防制條例就施用毒品者，祇於「初犯」及「
    5 年後再犯」2 種情形，有其追訴條件之限制，即須於初犯
    經觀察、勒戒或強制戒治釋放後，5 年內均無施用毒品之行
    為，始能認其前所實施之觀察、勒戒或強制戒治已足遮斷毒
    癮，而得於5 年後再犯時，再予適用初犯之規定，重行觀察
    、勒戒等程序。倘5 年內已經再犯，被依法追訴處罰，縱其
    第3 次（或第3 次以上）施用毒品之時間在初犯釋放5 年以
    後，即與「5 年後再犯」之情形有別，且因已於「5 年內再
    犯」，顯見其再犯率甚高，原實施觀察、勒戒或強制戒治，
    已無法收其實效，而無五年戒斷期之存在，自無再經觀察、
    勒戒及強制戒治之必要，應由檢察官逕行起訴，始符新法修
    正之本旨（最高法院95年度台非字第59號判決參照）。本件
    被告前因施用毒品案件，經臺灣高雄地方法院裁定送觀察、
    勒戒，認有繼續施用毒品之傾向，再以88年度毒聲字第8626
    號裁定令入戒治處所施以強制戒治後，嗣因戒治成效良好，
    經該院裁定停止戒治，於89年4 月18日出所付保護管束，於
    89年11月18日保護管束期滿，以執行完畢論，並於89年11月
    27日經臺灣高雄地方法院檢察署檢察官以89年度戒毒偵字第
    1292號為不起訴處分確定，又於94年間，因施用毒品案件，
    經臺灣高雄地方法院以94年度簡字第4209號判處有期徒刑3
    月確定，並於95年7 月20日易科罰金執行完畢之事實，有臺
    灣屏東地方法院檢察署刑案資料查註紀錄表、同署全國施用
    毒品案件紀錄表及臺灣高等法院被告全國前案紀錄表各1 份
    在卷可按。被告於強制戒治執行完畢後5 年內再犯施用毒品
    案件，被告既曾於5 年內再犯施用毒品案件，並經判刑確定
    ，自與前揭條例第20條第3 項之規定僅得適用於「再犯」之
    情形不合。是被告上開施用毒品犯行，事證明確，應予依法
    論科。
三、查海洛因、甲基安非他命分屬毒品危害防制條例第2 條第2
    項第1 款、第2 款所規定之第一級毒品及第二級毒品。是核
    被告所為，係犯毒品危害防制條例第10條第1 項施用第一級
    毒品及同條第2 項之施用第二級毒品罪。其持有毒品復進而
    施用，持有毒品之低度行為，均為施用毒品之高度行為所吸
    收，均不另論罪。又被告所犯上開施用第一級毒品1 次、施
    用第二級毒品2 次犯行，犯意個別，行為互殊，應予分論併
    罰。爰審酌被告施用毒品，足以戕害其身心，滋生其他犯罪
    ，前有施用毒品前科，施用次數多；惟念其犯後坦承犯行，
    且施用毒品行為於本質上係屬自我戕害行為，反社會性之程
    度尚屬較低等一切情狀，並斟酌檢察官之求刑，各量處如主
    文所示之刑，並定其應執行之刑。
四、至扣案之海洛因1 包及甲基安非他命11包，均為查獲之毒品
    （包裝袋部分，因與毒品無法析離，應整體視為毒品），另
    扣案之玻璃球吸食器2 支、吸管1 支，因其上均含有不可析
    離之甲基安非他命成分，均應依毒品危害防制條例第18條第
    1 項前段規定，宣告沒收銷燬之。而扣案之夾鏈袋1 包，被
    告供稱尚未用以裝盛甲基安非他命，而經本院當庭勘驗結果
    ，均係全新未使用過，又夾鏈袋亦非犯施用毒品罪必需使用
    之物，爰不予宣告沒收，併予敘明。
五、至臺灣屏東地方法院檢察署檢察官95年度毒偵字第1400號移
    送併辦意旨以被告於95年7 月16日上午7 時許，施用第一級
    毒品海洛因1 次，又於95年7 月18日凌晨2 時許，施用安非
    他命1 次，因與起訴犯行係屬接續犯之一罪關係，應移送本
    院併案審理等語。然查，上開移送本院併辦之犯罪事實，與
    本件起訴事實完全相同，併辦意旨容有未洽；而移送併辦之
    卷證資料所欲證明之犯罪事實，業據公訴人當庭追加起訴，
    並經本院判決如前，爰附此說明。
據上論斷，應依刑事訴訟法第273 條之1 第1 項、第299 條第1
項前段，毒品危害防制條例第10條第1 項、第2 項、第18條第1
項前段，刑法第11條、第51條第5 款，判決如主文。
本案經檢察官乙○○到庭執行職務。
中    華     民     國    95   年    12    月    8    日
                  刑事第五庭   法   官  陳秀慧
如不服本判決應於收受本判決送達後10日內向本院提出上訴書狀
，其未敘述上訴理由者，並得於提起上訴後10日內向本院補提理
由書狀（均須按他造當事人之人數附繕本）「切勿逕送上級法院
」。
中    華    民    國    95    年    12    月     8    日
                                書記官  林志憲
附錄本判決論罪科刑法條：
毒品危害防制條例第10條第1、2項：
施用第一級毒品者，處6 月以上5 年以下有期徒刑。
施用第二級毒品者，處3 年以下有期徒刑。


司法院資訊處製作；財團法人民間司法改革基金會備份。
